【裁判字號】    92,訴易,9
【裁判日期】    920521
【裁判案由】    損害賠償
【裁判全文】
臺灣高等法院高雄分院民事判決  九十二年度訴易字第九號
      原      告  乙○○
      被      告  甲○○
右當事人間請求損害賠償事件，原告於刑事訴訟（本院九十一年度上訴字第一八二九
號）提起附帶民事訴訟（本院九十一年度附民字第二二七號），經本院刑事庭裁定移
送，本院判決如左︰
    主    文
被告應給付原告新臺幣壹佰零貳萬伍仟伍佰肆拾伍元，及自民國九十一年十二月十二
日起至清償日止，按年息百分之五計算之利息。
訴訟費用由被告負擔。
原告假執行之聲請駁回。
    事實及理由
一、原告主張：兩造係叔嫂關係（被告之兄即原告之夫李水城已），伊婆婆即被告
    之母劉罔市生前所搭建未保存登記之門牌號碼高雄市○○區○○路三○四號房屋
    ，前後分隔為獨立兩棟房屋，向來後棟房屋由被告居住，前棟房屋則由伊出租他
    人收取租金，兩造多年來就前棟房屋暨坐落之基地所有權之歸屬迭有爭執，感情
    不睦。詎被告於九十年十二月十二日下午二時許，見伊坐在機車上與被告之姑姑
    陳李嬌在高雄市○○區○○路三○四之一號房屋前聊天，竟從住處取出西瓜刀一
    支衝出，自後朝伊之頭部及背部揮砍，伊所戴之安全帽因而掉落地上，機車亦倒
    地，伊隨即與被告拉扯，被告又接續持刀朝伊之身體揮砍，伊不支倒地後，被告
    繼續持刀朝伊之頭部、胸部及雙手揮砍，嗣因被告持該西瓜刀砍中伊之肩胛，經
    伊以雙手抓住該西瓜刀，二人爭奪該西瓜刀時，造成被告雙手受有多處撕裂傷，
    伊爭得該西瓜刀後用力揮舞抵抗，被告始逃離現場，伊因而受有左尺骨骨折併右
    側伸腕肌肌腱斷裂（八公分見骨、一公分）、右第二、三、四總伸指肌肌腱斷裂
    （七公分及三Ⅹ０‧一公分）、頭部外傷併二處（六公分、八公分）切割傷、軀
    幹四處（胸部二處二Ⅹ一公分、一‧五公分及背部二處七公分、一一公分）切割
    傷等傷害，當場倒在血泊中，經在場證人陳李嬌請人叫救護車將伊送醫急救，始
    免於難。又被告所犯殺人未遂罪，業經法院判處有期徒刑六年確定在案。伊因遭
    被告持西瓜刀砍殺，受嚴重傷害，已支出醫療費用新台幣（下同）二萬五千五百
    四十五元，應由被告負賠償責任。又被告持西瓜刀揮砍伊之頭、胸、背、四肢等
    人體致命要害，且被告揮砍時用力甚猛，深及見骨，造成伊身心受創嚴重，因而
    請求被告賠償精神慰撫金一百萬元。爰依侵權行為之法律關係，求為判決：(一)被
    告應給付原告一百零二萬五千五百四十五元，及自起訴狀繕本送達翌日即九十一
    年十二月十二日起至清償日止，按年息百分之五計算之利息。(二)願供擔保請准宣
    告假執行。
二、被告則以：原告於上開時地無緣無故毆打伊一巴掌，並在門邊拾起一把伊工作所
    用之西瓜刀朝伊揮砍，伊以手阻擋致伊右手小指、無名指受傷，伊才搶下原告手
    持之西瓜刀，砍向原告數刀，原告受傷後，復拾起刀子欲砍伊，伊即騎機車離開
    ，故本件係原告先持西瓜刀向伊揮砍。又伊目前無工作，無能力給付醫藥費，且
    原告有參加全民健康保險，有健保給付，不應再向伊請求賠償醫藥費，至於原告
    請求伊賠償精神慰撫金部分，伊不同意給付等語，資為抗辯。並聲明駁回原告之
    訴。
三、原告主張之前開事實，業據在場目擊證人即被告之姑姑陳李嬌於本院九十一年度
    上訴字第一八二九號殺人未遂等刑事案件警訊、偵查時及審理中證述明確，且原
    告受前揭傷害係因被告持西瓜刀朝原告揮砍數刀所致，亦經被告自承無訛，又原
    告送醫當時因多處刀傷失血過多，恐有生命危險等情，復有診斷證明書一張及高
    雄醫學大學附設中和紀念醫院九十一年三月六日（９１）高醫附秘字第○五四○
    號函附於刑事案卷可查，並有西瓜刀一支扣於刑事案及案發後現場照片十張附於
    刑事警卷可參。徵之證人陳李嬌另證述：當時我在旁喊叫不要砍了，但被告仍一
    直揮砍，之後原告倒地，被告仍持刀朝原告身體各部位揮砍，並一直叫喊「要你
    死」，且原告頭部之傷勢，是倒地後遭被告砍傷，當時被告是隨意朝原告身體各
    部位亂砍等情，足認被告持西瓜刀揮砍原告頭部及身體，具有致原告於死之殺人
    故意甚明。雖被告辯稱：先前因房屋補償問題，伊與姑姑陳李嬌有糾紛云云，惟
    證人陳李嬌與被告係姑姪之親屬關係，衡諸常情，證人陳李嬌應無可能僅因房屋
    補償問題即故意誣諂被告重罪之理，被告辯稱證人陳李嬌之證詞不實，尚不足採
    。又被告持西瓜刀揮砍原告之際，原告曾與被告爭搶該西瓜刀等情，亦經證人陳
    李嬌於上開刑事訴訟中到庭證實，則被告受有雙手指多處撕裂傷，乃係原告為抵
    抗被告之砍殺行為而為正當防衛所致，被告所辯：係原告先持西瓜刀砍伊，伊以
    手阻擋致伊右手小指、無名指受傷云云，顯然與事實不符，要非可採，堪認原告
    之主張為真實。況被告因上開行為構成殺人未遂罪，亦經法院判處有期徒刑六年
    ，業經本院調閱本院九十一年度上訴字第一八二九號刑事案卷查閱屬實，該案經
    最高法院判決上訴駁回確定在案，亦據原告提出最高法院九十二年度台上字第一
    九０八號刑事判決附卷可參。
四、按因故意或過失，不法侵害他人之權利者，負損害賠償責任。不法侵害他人之身
    體、健康、名譽、自由、信用、隱私、貞操，或不法侵害其他人格法益而情節重
    大者，被害人雖非財產上之損害，亦得請求賠償相當之金額。民法第一百八十四
    條第一項前段、第一百九十五條第一項前段分別定有明文。查被告持西瓜刀砍殺
    原告，侵害原告之身體，致原告受有前述傷害，至為顯明，原告請求被告賠償其
    醫療費用及精神慰撫金，於法有據。茲就原告各項請求，審酌如下：
  (一)醫療費用部分：原告主張其支出醫療費用二萬五千五百四十五元，業據提出住院
    醫療費用明細單二份、收據五十二份為證，被告對該收據之真正亦不爭執，核此
    項費用屬醫療上所必要，應予准許。又原告雖因參加全民健康保險而於就醫時獲
    得全民健康保險提供醫療給付，但原告受傷並非因汽車交通事故所致，無全民健
    康保險法第八十二條及強制汽車責任保險法第三十條規定之適用，故原告獲得健
    保給付並不影響其對被告得請求賠償醫療費用之權利，況依上開明細單及收據所
    載，原告主張之醫療費用僅係就健保給付以外之自行負擔部分請求被告賠償，是
    被告抗辯原告有參加全民健康保險，獲有健保給付，不應請求伊賠償醫藥費云云
    ，不足採信。
  (二)精神慰撫金：原告受有前述之傷害，其肉體精神確受有痛苦，原告請求精神慰撫
    金，自屬有據。查原告係高中補校畢業，為家庭主婦，有一部汽車供其子使用；
    被告國小二年級肄業，以打零工維生，收入不固定，每月收入最多一萬元等情，
    為兩造所陳明且不爭執；而原告與其他共有人共有房屋一棟；被告與其他共有人
    共有土地六筆，被告另投資致伸科技股份有限公司，投資金額二萬三千二百元；
    及原告於八十八年度有所得十二筆，共三十二萬七千二百五十三元，於八十九年
    度有所得五筆，共計三十一萬五千八百八十元，於九十年度有所得五筆，共計十
    六萬五千七百九十五元；被告於八十八年度有所得二筆，共計一百零二元，於八
    十九年度有所得四筆，共計一千六百零七元，於九十年度有所得五筆，共計三千
    三百零三元等情，亦有財政部高雄市國稅局及財政部財稅資料中心函附兩造財產
    、收入資料附卷可按，本院斟酌兩造之身分、社會地位、經濟狀況，及被告持西
    瓜刀砍殺原告身體，深及見骨，可見用力甚猛，致原告身心受創嚴重，且若非原
    告於被告持該西瓜刀砍中其肩胛時，以雙手抓住該西瓜刀，爭奪搶得該西瓜刀後
    用力揮舞抵抗，被告始逃離現場，則後果不堪設想等情，認原告請求被告應賠償
    一百萬之精神慰撫金，尚屬正當。
五、綜上所述，原告依侵權行為法則，請求被告應給付一百零二萬五千五百四十五元
    （25545+0000000=0000000），及自起訴狀繕本送達翌日即九十一年十二月十二
    日起至清償日止，按年息百分之五計算之利息，為有理由，應予准許。又本件判
    決不得上訴第三審，依法不得宣告假執行，原告陳明願供擔保，聲請宣告假執行
    ，應予駁回。至本件事證已明，兩造其餘攻擊防禦方法於判決結果均不生影響，
    爰不逐一論述，併此敘明。
六、據上論結，本件原告之訴，為有理由，依民事訴訟法第七十八條，判決如主文。
中      華      民      國    九十二    年      五      月    二十一    日
                                      臺灣高等法院高雄分院民事第三庭
~B1審判長法官  張國彬
~B2法      官  鄭月霞
~B3法      官  徐文祥
右為正本係照原本作成。
不得上訴。
中      華      民      國    九十二    年      五      月    二十一    日
~B法院書記官  黃一秋


司法院資訊處製作；財團法人民間司法改革基金會備份。
